【裁判字號】    91,簡上,107
【裁判日期】    920305
【裁判案由】    給付貨款
【裁判全文】
臺灣屏東地方法院民事判決                九十一年度簡上字第一○七號
    上  訴  人    國興畜產股份有限公司
    法定代理人    甲○○
    訴訟代理人    丁○○
    被上訴人      日軒貿易有限公司
    法定代理人    丙○○
    訴訟代理人    林昇格律師
    複 代理 人    乙○○                住台北市○○○路○段七十七號六樓之
                              .
右當事人間請求給付貨款事件，上訴人對於中華民國九十一年八月五日本院屏東簡易
庭九十年度屏簡字第六六○號第一審判決提起上訴，本院判決如左：
    主      文
上訴駁回。
第二審訴訟費用由上訴人負擔。
    事      實
甲、上訴人方面：
一、聲明：(一)原判決廢棄。(二)被上訴人在第一審之訴及假執行之聲請駁回。
二、陳述：除與原審判決所載相同者，茲予引用外，補稱：
（一）兩造簽立訂購單時雖未載明交貨期限，惟上訴人向被上訴人訂購牛油時，被上
      訴人已知悉依兩造多年交易習慣即於上訴人以電話通知被上訴人交貨數量及日
      期後交付牛油，上訴人已於九十年七月二十日前以電話催告被上訴人交貨，並
      於同年八月十七日以存證信函表示其應給付被上訴人貨款新台幣（下同）二十
      三萬二千一百六十八元（下稱系爭貨款）暫時保留，並請被上訴人於九十年九
      月三十日以前交貨，詎上訴人交貨與其他廠商，卻未依約交貨與上訴人，顯已
      違約在先，自無契約解除權。
（二）因被上訴人未依約交貨，上訴人於九十年九月三十日以後另以高價向訴外人聯
      暉有限公司、頂新製油實業股份有限公司、盛騰貿易有限公司、豐增企業有限
      公司及中華全球食物股份有限公司訂購牛油所支出金額，較原先向被上訴人訂
      購所約定貨款多出四十二萬三千五百二十六元，被上訴人就此價差金額應負損
      害賠償責任，主張以此價差金額與被上訴人所請求貨款相互抵銷。
三、證據：除援用原審之證據方法外，並補提統一發票影本一十六件，及出貨單與過
    磅單影本各三件為證。
乙、被上訴人方面：
一、聲明：駁回上訴。
二、陳述：除與原審判決所載相同者，茲予引用外，補稱：
（一）上訴人主張：兩造多年交易習慣即於上訴人以電話通知交貨數量及日期後交付
      牛油，其已於九十年七月二十日前以電話催告被上訴人交貨云云，予以否認。
      又本件訂購單僅載明「交貨日期：九十年三月起」，足認兩造未約定確定之交
      貨期限，依民法第二百二十九條第二項規定，給付之期限應為上訴人請求被上
      訴人給付之時，即上訴人之存證信函所載期限九十年九月三十日。
（二）上訴人於九十年三月間訂購牛油一十五萬公斤，約定每公斤單價十點四元（即
      編號○三一三○一號訂購單），被上訴人已交付上訴人牛油三萬六千九百公斤
      ，其中一萬三千四百六十公斤牛油之貨款上訴人已給付完畢，迄今尚欠系爭貨
      款；上訴人於九十年六月間訂購牛油一十五萬公斤（即編號○六一六○一號訂
      購單），被上訴人已交付上訴人牛油二萬四千一百七十公斤牛油，此部分牛油
      之貨款上訴人已給付完畢。而被上訴人於九十年九月四日以存證信函，請求上
      訴人於收受該存證信函後七日內清償系爭貨款，並表示如未遵期清償系爭貨款
      即解除上開尚未給付貨物之買賣契約，將不再給付之，該存證信函已於同年月
      十日送達上訴人，上訴人迄今尚未清償所積欠貨款，則被上訴人之上開解約意
      思表示早於九十年十月十七日生效，且因上訴人就已給付貨物部分無正理由而
      拒付貨款，被上訴人就上開尚未給付貨物部分自有未能受對待給付之虞，從而
      ，被上訴人未給付上開訂購單所載其餘貨物並不負債務不履行之損害賠償責任
      ，上訴人主張以其於九十年九月三十日以後另以高價向訴外人訂購牛油之價差
      金額四十二萬三千五百二十六元與被上訴人所請求貨款相互抵銷，即無理由。
三、證據：除援用原審之證據方法外，並補提掛號郵件收件回執及訂購擔影本各一件
    為證。
    理      由
一、被上訴人起訴主張：上訴人於九十年三月間向被上訴人訂購牛油，被上訴人已依
    約交付牛油，而上訴人迄未給付貨款二十三萬二千一百六十八元（下稱系爭貨款
    ），爰依兩造間買賣契約法律關係，請求上訴人給付系爭貨款等語。上訴人則辯
    稱：(一)兩造簽立訂購單時雖未載明交貨期限，惟上訴人向被上訴人訂購牛油時，
    被上訴人已知悉依兩造多年交易習慣即於上訴人以電話通知被上訴人交貨數量及
    日期後交付牛油，且上訴人已於九十年七月二十日前以電話催告被上訴人交貨，
    並於同年八月十七日以存證信函表示其應給付被上訴人系爭貨款暫時保留，並請
    被上訴人於九十年九月三十日以前交付貨物，詎上訴人交貨與其他廠商，卻未依
    約交貨與上訴人，顯已違約在先，自無契約解除權。(二)因被上訴人未依約交貨，
    上訴人於九十年九月三十日以後另以高價向訴外人訂購牛油，較原約定貨款多支
    出四十二萬三千五百二十六元，被上訴人就此價差金額應負損害賠償責任，主張
    以此價差金額與被上訴人所請求貨款相互抵銷等語，資為抗辯。
二、被上訴人主張：上訴人於九十年三月間向其訂購牛油一十五萬公斤，約定每公斤
    單價十點四元，未約定確定交貨期限，被上訴人已交付牛油三萬六千九百公斤，
    其中一萬三千四百六十公斤牛油之貨款上訴人已給付完畢，迄未清償系爭貨款；
    上訴人於九十年六月間向其訂購牛油一十五萬公斤，未約定確定交貨期限，被上
    訴人已交付二萬四千一百七十公斤牛油，此部分牛油之貨款上訴人已給付完畢，
    而被上訴人於九十年九月四日以存證信函，請求上訴人於收受該存證信函後七日
    內清償系爭貨款，並表示如未遵期清償系爭貨款即解除上開尚未給付貨物之買賣
    契約，將不再給付之，該存證信函已於同年月十日送達上訴人，上訴人迄今尚未
    清償系爭貨款等情，業據被上訴人提出與所述相符訂購單、存證信函及回執為證
    ，並為上訴人所不爭執，尚堪信為真實。足認上訴人於被上訴人所定清償系爭貨
    之催告期限屆滿時起即九十年九月十八日起迄今仍未清償系爭貨款。
三、上訴人辯稱：兩造多年交易習慣即於上訴人以電話通知交貨數量及日期後交付牛
    油，上訴人已於九十年七月二十日前以電話催告被上訴人交貨云云，已為被上訴
    人所否認，上訴人復未就此舉證以實其說，尚難信為真實。而上訴人主張：其於
    九十年八月十七日以存證信函表示其應給付被上訴人系爭貨款暫時保留，並請被
    上訴人於九十年九月三十日以前交付貨物等情，業經上訴人提出與所述相符存證
    信函為證，並為被上訴人所不爭執，尚堪信為真實。按給付有確定期限者，債務
    人自期限屆滿時起，負遲延責任。給付無確定期限者，債務人於債權人得請求給
    付時，經其催告而未為給付，自受催告時起，負遲延責任。其經債權人起訴而送
    達訴狀，或依督促程序送達支付命令，或為其他相類之行為者，與催告有同一之
    效力。前項催告定有期限者，債務人自期限屆滿時起負遲延責任，民法第二百二
    十九條定有明文。查上訴人向被上訴人訂購牛油之際，並未約定確定交貨期限，
    嗣於九十年八月十七日始以存證信函催告被上訴人於九十年九月三十日以前交貨
    等情已如前述，應認於上訴人所訂催告期限屆滿時起即自九十年十月一日起被上
    訴人就其餘尚未給付之貨物始負遲延責任，而上訴人卻於九十年八月十七日即以
    存證信函表示其應給付被上訴人系爭貨款暫時保留，已屬無據。
四、上訴人辯稱其因被上訴人未依約交貨，於九十年九月三十日以後另以高價向訴外
    人訂購牛油所支出金額，較原先向被上訴人訂購所約定貨款多出四十二萬三千五
    百二十六元，被上訴人就此價差金額應負損害賠償責任，應以此價差金額與被上
    訴人所請求貨款相互抵銷云云。按於繼續性之買賣契約，買受人於收受出賣人所
    交付之標的物後，無正當理由而不給付價金者，出賣人以買受人已不足信賴，其
    有不能受對待給付之虞，為維護自身之利益而拒絕嗣後各筆貨物之交付者，衡諸
    誠實信用原則及民法不安抗辯權之立法意旨，自難謂為不當，最高法院八十七年
    度台上字第二二五九號判決參照。查被上訴人就其餘尚未給付之貨物自九十年十
    月一日起始負遲延責任，上訴人卻於九十年八月十七日即以存證信函表示應給付
    被上訴人系爭貨款暫時保留，被上訴人遂於九十年九月四日以存證信函，請求上
    訴人於收受該存證信函後七日內清償系爭貨款，並表示如未遵期清償系爭貨款即
    拒絕給付其餘尚未給付之貨物，而上訴人於系爭貨款之催告清償期限屆滿時起即
    九十年九月十八日起迄今仍未清償系爭貨款等情已如前述，足認上訴人於收受被
    上訴人所交付貨物後，無正當理由而不給付系爭貨款，被上訴人以上訴人已不足
    信賴，其有不能受對待給付之虞，為維護其自身利益，自系爭貨款之催告清償期
    限屆滿時起即九十年九月十八日起拒絕給付其餘尚未給付之貨物，衡諸誠實信用
    原則及民法不安抗辯權之立法意旨，尚難謂為不當，則上訴人縱因此增加支出亦
    非可歸責於被上訴人，上訴人所辯前詞，尚非可取。
五、從而，被上訴人主張依兩造間買賣契約法律關係，請求上訴人給付系爭貨款，為
    有理由，應予准許，原審判決被上訴人勝訴，並依被上訴人之聲請而宣告被上訴
    人以相當擔保金為上訴人供擔保後得假執行，於法並無不合，上訴意旨指摘原判
    決不當，求予廢棄改判，為無理由，應予駁回。
據上論結，本件上訴為無理由，依民事訴訟法第四百三十六條之一第三項、第四百四
十九條第一項、第七十八條，判決如主文。
中      華      民      國    九十二    年      三      月      五      日
                                    臺灣屏東地方法院民事第二庭
~B審判長法官  阮世賢
~B法      官  王炳人
~B法      官  賴秀雯
右為正本，係照原本作成。
本判決不得上訴。
~B法院書記官  滕一珍
中      華      民      國    九十二    年      三      月      五      日


司法院資訊處製作；財團法人民間司法改革基金會備份。
